【裁判字號】    96,上訴,282
【裁判日期】    970219
【裁判案由】    違反廢棄物清理法等
【裁判全文】
臺灣高等法院臺南分院刑事判決         96年度上訴字第282號
上  訴  人  臺灣臺南地方法院檢察署檢察官
被      告  丑○○
被      告  寅○○○
上列二人共同
選任辯護人  莊美貴  律師
被      告  申○○  男  47歲（民國○○年○月○日生）
                    身分證統一編號：Ｚ000000000號
                    住臺南縣鹽水鎮○○路29巷30弄8號
上  訴  人
即  被  告  庚○○  男  59歲（民國○○年○月○○日生）
                    身分證統一編號：Ｚ000000000號
                    居台南縣新營市○○路157巷4號
上  訴  人
即  被  告  巳○○  男  63歲（民國○○年○月○○日生）
                    身分證統一編號：Ｚ000000000號
                    住臺南縣柳營鄉○○村○○街77號
                    居臺南縣柳營鄉○○○路○段490巷7號
上列二人共同
選任辯護人  蔡進欽  律師
            蘇正信  律師
            蔡弘琳  律師
上  訴  人
即  被  告  午○○  男  29歲（民國○○年○○月○○日生）
                    身分證統一編號：Ｚ000000000號
                    住臺南縣永康市○○路273巷4弄1號
上  訴  人
即  被  告  子○○  男  52歲（民國○○年○○月○日生）
                    身分證統一編號：Ｚ000000000號
                    住雲林縣土庫鎮新庄里新庄253號
上列二人共同
選任辯護人  蔡淑文  律師
上列上訴人因被告違反廢棄物清理法等案件，不服臺灣臺南地方
法院95年度訴字第1286號中華民國96年1月3日第一審判決（起訴
案號：臺灣臺南地方法院檢察署95年度偵字第8458、11772號）
，提起上訴，本院判決如下：
    主  文
原判決撤銷。
丑○○共同連續未依廢棄物清理法第四十六條第一項第四款規定
領有廢棄物處理許可文件，從事廢棄物處理，處有期徒刑貳年，
緩刑伍年，並應向公庫支付新臺幣貳佰萬元，緩刑期內付保護管
束。扣案之牛肉切割機壹台、牛肉切片機壹台均沒收。
寅○○○共同連續未依廢棄物清理法第四十六條第一項第四款規
定領有廢棄物處理許可文件，從事廢棄物處理，處有期徒刑貳年
，緩刑伍年，並應向公庫支付新臺幣拾萬元，緩刑期內付保護
管束。扣案之牛肉切割機壹台、牛肉切片機壹台均沒收。
庚○○共同連續未依廢棄物清理法第四十六條第一項第四款規定
領有廢棄物處理許可文件，從事廢棄物處理，處有期徒刑壹年捌
月，緩刑肆年，並應向公庫支付新臺幣拾萬元，緩刑期內付保
護管束。
巳○○共同連續未依廢棄物清理法第四十六條第一項第四款規定
領有廢棄物處理許可文件，從事廢棄物處理，處有期徒刑壹年捌
月，緩刑年，並應向公庫支付新臺幣拾捌萬元，緩刑期內付保
護管束。
申○○共同連續未依廢棄物清理法第四十六條第一項第四款規定
領有廢棄物處理許可文件，從事廢棄物處理，處有期徒刑壹年捌
月，緩刑年，並應向公庫支付新臺幣拾捌萬元，緩刑期內付保
護管束。
午○○共同連續未依廢棄物清理法第四十六條第一項第四款規定
領有廢棄物處理許可文件，從事廢棄物處理，處有期徒刑壹年捌
月，緩刑年，並應向公庫支付新臺幣拾捌萬元，緩刑期內付保
護管束。
子○○共同連續未依廢棄物清理法第四十六條第一項第四款規定
領有廢棄物處理許可文件，從事廢棄物處理，處有期徒刑壹年捌
月。
    事  實
一、丑○○及寅○○○夫妻以從事販賣牛肉為業，庚○○於民國
    九十一年至九十四年七、八月期間受僱於巳○○載運牛隻，
    申○○則自九十四年七、八月間起受僱於庚○○載運牛隻，
    戌○○、酉○○、癸○○、壬○○、丙○○、辛○○、卯○○、己○○、甲○○、未○○、戊○○、丁○○、乙○○、
    辰○○（戌○○等十四人經臺灣臺南地方法院判處罪刑，並
    經檢察官撤回上訴而確定）及午○○等人係臺南縣地區之養
    牛業者，戌○○並自九十三年間起僱用巳○○飼養牛隻，子
    ○○則為雲林縣地區牛隻買賣業者。
二、丑○○、寅○○○、庚○○、巳○○、申○○等人均明知未
    領有廢棄物清除、處理許可文件，不得從事廢棄物貯存、清
    除、處理，丑○○、寅○○○二人且明知畜牧法規定，未經
    屠宰衛生檢查之屠體或內臟，不得供人食用或意圖供人食用
    而分切、加工、運輸、貯存或販賣。詎丑○○、寅○○○二
    人竟共同基於從事廢棄物清除、處理、及將未經屠宰衛生檢
    查之屠體或內臟，分切、販賣而供人食用牟利之概括犯意聯
    絡，及共同意圖為自己不法所有施用詐術之概括犯意聯絡；
    庚○○、巳○○、申○○則與丑○○、寅○○○二人共同基
    於從事廢棄物清除之概括犯意聯絡，而自九十一年間起至九
    十四年七、八月間止，由巳○○指示庚○○駕駛巳○○所有
    之R6-7056號自用小貨車，連續向辛○○及己○○等人，以
    每隻新臺幣（下同）三千元至六千元不等之價格收購病死牛
    屍體（為一般事業廢棄物），再以每頭牛隻加計一千五百元
    至二千元不等之價格（車資），載運至雲林縣北港鎮扶朝里
    七九之二五號，販賣與丑○○及寅○○○夫妻，所得不法利
    益由巳○○與庚○○均分；庚○○並自九十四年七、八月間
    起，自行基於從事廢棄物清除之概括犯意，向壬○○、丙○○、辛○○、卯○○、己○○、甲○○、未○○、戊○○、
    丁○○、乙○○等人，連續以上開價格收購病死牛屍體，載
    運販賣與丑○○及寅○○○夫妻，又受戌○○、酉○○之委
    託，連續為戌○○、酉○○、癸○○載運病死牛屍體販賣與
    丑○○及寅○○○夫妻，庚○○則每頭牛隻向丑○○夫妻收
    取二千元之車資，上開載運牛隻行為，庚○○除親自載運外
    ，另與申○○基於從事廢棄物清除之概括犯意聯絡，由庚○○指使申○○，連續向上開養牛業者載運病死牛屍體，交與
    丑○○及寅○○○夫妻，所得不法利益，若由庚○○親自載
    運者，因所使用者係巳○○所有之車號R6-7056號自用小貨
    車，由巳○○與庚○○均分，若係由申○○載運者，因係使
    用申○○所有之車輛載運，則庚○○每車次給與申○○一千
    二百元做為報酬。又辰○○、午○○、子○○等人亦均未領
    有廢棄物清除、處理許可文件，不得從事廢棄物貯存、清除
    、處理，與丑○○及寅○○○夫妻基於違反廢棄物清理法之
    概括犯意聯絡，自九十四年間起，連續將渠所飼養之病死牛
    屍體，以上開價格自行載運販賣與丑○○及寅○○○夫妻。
    而丑○○與寅○○○夫妻二人則基於上開從事廢棄物處理之
    概括犯意聯絡，自九十一年間起，在雲林縣北港鎮扶朝里七
    九之二五號，連續從事病死牛屍體（為一般事業廢棄物）之
    私宰行為，並將所私宰之未經衛生檢查之病死牛肉，佯裝係
    健康合法之屠宰牛肉，連續以低於市價之價格，販賣與不知
    情之嘉義縣朴子市「潮洲牛雜湯」負責人潘順昌、雲林縣斗
    六市「陳家牛肉麵」負責人陳勝隆及其他綽號「宗仔」、「
    榮樹」業者，致使潘順昌等業者陷於錯誤，而支付貨款，並
    販賣供人食用，情節重大。嗣於九十五年五月二十五日上午
    十一時二十分許，經檢察官指揮法務部調查局臺南縣調查站
    、雲林縣憲兵隊及會同雲林縣政府違法屠宰聯合查緝小組，
    在雲林縣北港鎮扶朝里七九之二五號丑○○夫妻處查獲，並
    扣得三頭斃死牛屍體甫宰殺後之溫體牛肉五百十二公斤、私
    宰冷凍牛隻屠體一萬五千三百八十八公斤（以上已由雲林縣
    政府依畜牧法規定沒入銷毀）及丑○○所有，供販賣私宰牛
    肉所用之牛肉切割機一台、牛肉切片機一台。
三、案經法務部調查局臺南縣調查站移送臺灣臺南地方法院檢察
    署檢察官偵查起訴。
    理  由
壹、證據能力方面：
    按被告以外之人於審判外之陳述，經當事人於審判程序同意
    作為證據，法院審酌該言詞陳述或書面陳述作成時之情況，
    認為適當者，亦得為證據。當事人、代理人或辯護人於法院
    調查證據時，知有刑事訴訟法第一百五十九條第一項不得為
    證據之情形，而未於言詞辯論終結前聲明異議，視為有前項
    之同意，刑事訴訟法第一百五十九條之五定有明文。查被告
    丑○○、寅○○○、庚○○、巳○○、申○○等五人對於相
    互間於法務部調查局臺南縣調查站調查時及檢察官偵查中以
    證人身分所為之陳述及其他證人丙○○、己○○、潘順昌、
    陳勝隆、黃獻章、壬○○、辛○○、卯○○、甲○○、未○○、戊○○、丁○○、乙○○、戌○○、酉○○、癸○○、
    辰○○等人於法務部調查局臺南縣調查站調查時及檢察官偵
    查中之陳述，為審判外之陳述而屬傳聞證據，被告等人及公
    訴人於偵、審中提出及偵、審中所調取函查之各項具傳聞性
    質之證據資料，公訴人、被告丑○○等人於本院審判程序中
    對於前述證人於調查、偵查中之證述及其他相關具傳聞性質
    之證據資料之證據能力，均沒有意見，且迄於言詞辯論終結
    前亦未聲明異議。本院審酌上開證人於調查、偵查中在檢察
    官面前陳述及各項證據資料作成之情況，核無違法取證或其
    他瑕疪，且為證明本件犯罪事實所必要之重要關係事項，認
    為以之作為證據為適當，上開證人於調查、偵查中所為審判
    外之陳述及其他相關證據資料，自得採為證據。
貳、實體方面：
一、上開犯罪事實，業據被告丑○○、寅○○○、庚○○、巳○○、申○○、午○○、子○○等七人均坦承不諱，而共同被
    告戌○○、酉○○、癸○○、壬○○、丙○○、辛○○、卯
    ○○、己○○、甲○○、未○○、戊○○、丁○○、乙○○
    等人亦供稱其等所有病死牛確係透過庚○○等人載運而販賣
    予被告丑○○、寅○○○夫妻等情，而被告辰○○亦供承伊
    係自行載運病死牛販賣予被告丑○○、寅○○○夫妻二人，
    互核後確屬相符，足資採信；又被告丑○○、寅○○○販賣
    病死牛肉詐欺他人之犯行，亦經證人陳勝隆、潘順昌等人證
    述甚詳，亦有查獲現場照片十張，及牛隻屠體一萬五千九百
    公斤、牛肉切害機一台、牛肉切片機一台等物扣案可資佐證
    ，而扣案之上開牛肉中有一袋冷凍前腿肉經檢出含大腸桿菌
    等情，亦有財團法人中央畜產會九十五年七月十七日中畜檢
    字第九五四○一三五七號函附分析報告可參，相互參核，足
    認被告丑○○、寅○○○確係向他人購買病死牛宰殺販賣，
    並以此冒充為健康肉品，而詐欺向其購買牛肉之客戶。又被
    告丑○○、寅○○○均明知病死牛肉本身容易滋生病菌，且
    屠宰病死牛肉衛生條件不佳，該批牛肉若流入市面供人食用
    ，極有可能嚴重影響社會大眾健康，顯見渠等犯行危害人體
    健康，並使畜牧、防疫機關管理困難，其違法情節當屬重大
    。被告庚○○、巳○○、申○○、午○○、子○○等五人係
    販賣或擔任運送病死牛之司機，而從中賺取價差或運費，其
    五人皆未領有廢棄物處理之許可文件，而非法從事病死牛等
    一般事業廢棄物之清除、處理等工作；被告丑○○、寅○○○二人則係未領有廢棄物處理之許可文件，而非法從事病死
    牛等一般事業廢棄物之清除、處理，且將未經屠宰衛生檢查
    之屠體或內臟，分切、販賣而供人食用，均屬明確。本件事
    證已臻明確，被告丑○○等七人之犯行，可堪認定。
二、查刑法業以中華民國九十四年二月二日總統華總一義字第09
    400014901號令修正公佈第1～3、5、10、11、15、16、19、
    25～27、第四章章名、28～31、33～38、40～42、46、47、
    49、51、55、57～59、61～65、67、68、74～80、83～90、
    91-1、93、96、98、99、157、182、220、222、225、229-1
    、231、231-1、296-1、297、315-1、315-2、316、341、
    343條條文；增訂第40-1、75-1條條文；刪除第56、81、94
    、97、267、322、327、331、340、345、350條條文；並自
    九十五年七月一日施行。被告行為後，其應適用之相關法律
    已有變更，茲就與本案適用有關之條文，比較說明如下：
 (一)共同正犯：查修正施行前刑法第二十八條規定：「二人以上
    共同實施犯罪之行為者，皆為正犯」，而修正施行後同條則
    規定：「二人以上共同實行犯罪之行為者，皆為正犯」，依
    修正條文立法理由說明，將原條文所定「實施」修正為「實
    行」，主要目的係在排除僅參與犯罪之「陰謀」或「預備」
    階段者成立共同正犯之可能，就此而言，修正施行後刑法第
    二十八條之規定已較修正前之規定限縮共同正犯成立之範圍
    ，自以修正施行後之規定有利於上開被告丑○○、寅○○○
    、庚○○、巳○○、申○○、午○○、子○○等人，而應適
    用現行刑法第二十八條之規定，論以共同正犯。
  (二)連續犯：查被告丑○○、寅○○○、庚○○、巳○○、申○○、午○○、子○○等人行為後，新法業已刪除連續犯之規
    定，此刪除雖非犯罪構成要件之變更，但顯已影響行為人刑
    罰之法律效果，自屬法律有變更，本件依舊法適用之結果，
    被告之上開犯行均為連續犯，各以一罪論，而依新法適用之
    結果，因連續犯業經修法刪除，上開被告等人之犯行均應論
    以數罪。是以，依新法第二條第一項規定，比較新、舊法適
    用後結果，以舊法較有利於被告等人，自應適用較有利於被
    告等人之行為時法律即舊法論以連續犯（最高法院九十五年
    第八次刑事庭會議決議參照）。
  (三)牽連犯：查被告丑○○、寅○○○二人行為後，修正之刑法
    刪除第五十五條關於牽連犯之規定。本件上開被告丑○○、
    寅○○○二人所犯上開未領有廢棄物處理許可文件從事廢棄
    物處理罪、意圖供人食用而分切、販賣未經屠宰衛生檢查之
    屠體罪與詐欺取財罪，如依修正前即行為時法之規定，應依
    牽連犯之規定而從一重罪處斷；依修正後之刑法既已刪除牽
    連犯之規定，則所犯上述各罪即各應依數罪併罰之規定分論
    併罰。茲比較新舊法適用後之結果，修正後之規定並非較有
    利於上開被告二人，依刑法第二條第一項前段之規定，應適
    用行為時之法律，即應適用修正前刑法第五十五條牽連犯之
    規定，從一重罪，即被告丑○○、寅○○○從未領有廢棄物
    處理許可文件從事廢棄物處理罪處斷。
  (四)又上開被告丑○○、寅○○○、庚○○、巳○○、申○○、
    午○○等六人行為後，刑法第七十四條關於緩刑要件之規定
    ，於九十四年二月二日修正公布，自九十五年七月一日生效
    施行。經查本件上開被告丑○○等六人前均未曾受有期徒刑
    以上刑之宣告，有臺灣高等法院被告前案紀錄表各一份在卷
    可稽，是不論依修正前後刑法第七十四條規定皆得宣告緩刑
    ，故本件緩刑之宣告即無新舊法之比較問題，應當然適用新
    法第七十四條第一款宣告之（最高法院九十五年五月二十三
    日刑事庭第八次會議決議），併此敘明。
三、核被告丑○○、寅○○○未領有廢棄物清除、處理許可文件
    ，不得從事廢棄物貯存、清除、處理，竟向戌○○等人以低
    價購得病死牛隻屍體後，未經屠宰衛生檢查即將病死牛隻屠
    體或內臟予以分切後，以此冒充為健康肉品，販賣予向其購
    買牛肉之客戶，情節重大，所為均係犯廢棄物清理法第四十
    六條第一項第四款之未領有廢棄物處理許可文件從事廢棄物
    處理罪及畜牧法第三十八條第二項、第一項第三款之意圖供
    人食用而分切、販賣未經屠宰衛生檢查之屠體罪及刑法第三
    百三十九條第一項之詐欺取財罪。被告丑○○、寅○○○彼
    此間就上開三罪有犯意聯絡及行為分擔，應依刑法第二十八
    條規定，論以共同正犯。被告庚○○、巳○○、申○○、午
    ○○、子○○五人所為均係犯廢棄物清理法第四十六條第一
    項第四款之未領有廢棄物處理許可文件從事廢棄物處理罪。
    公訴人認被告午○○、子○○均係犯畜牧法第三十八條第二
    項、第一項及刑法第三百三十九條第一一項之詐欺取財罪，
    尚有未洽，應予變更。被告庚○○、巳○○、申○○、午○○、子○○五人所犯上開廢棄物清理法第四十六條第一項第
    四款之罪，分別與被告丑○○、寅○○○彼此間有犯意聯絡
    及行為分擔，應依刑法第二十八條規定，論以共同正犯。被
    告丑○○、寅○○○、庚○○、巳○○、申○○、午○○、
    子○○等七人先後多次為上開犯行，均係時間緊接，各觸犯
    犯罪構成要件相同之罪名，顯均係基於概括犯意而為，各應
    依修正施行前刑法第五十六條規定連續犯規定論以一罪，並
    均加重其刑。又被告丑○○、寅○○○就上開未領有廢棄物
    處理許可文件從事廢棄物處理罪、意圖供人食用而分切、販
    賣未經屠宰衛生檢查之屠體罪與詐欺取財罪之間，有方法、
    目的之關係，為牽連犯，應依修正施行前刑法第五十五條規
    定，從一重罪即未領有廢棄物處理許可文件從事廢棄物處理
    罪處斷。
參、撤銷原判決之理由：
一、原判決以被告丑○○、寅○○○、庚○○、巳○○、申○○
    等五人觸犯廢棄物清理法第四十六條第一項第四款之未領有
    廢棄物處理許可文件從事廢棄物處理罪及畜牧法第三十八條
    第二項、第一項第三款之意圖供人食用而運輸、分切未經屠
    宰衛生檢查之屠體罪及刑法第三百三十九條第一項之詐欺取
    財罪；被告午○○、子○○二人觸犯畜牧法第三十八條第二
    項、第一項第三款之意圖供人食用而運輸、分切未經屠宰衛
    生檢查之屠體罪及刑法第三百三十九條第一項之詐欺取財罪
    犯行均已明確，予以論罪科刑，固非無見。惟查：
  (一)被告庚○○、巳○○、申○○固有運送一般事業廢棄物之病
    死牛供被告丑○○、寅○○○宰殺販賣；被告午○○、子○○二人亦有販賣病死牛供被告被告丑○○、寅○○○宰殺販
    賣之行為，對於被告丑○○、寅○○○未經屠宰衛生檢查即
    將病死牛隻屠體或內臟予以分切後，冒充為健康肉品加以販
    賣等違反畜牧法及詐欺取財之行為，固然知情或可得而知，
    但被告庚○○、巳○○、申○○、午○○、子○○等人並未
    參與被告丑○○、寅○○○違反畜牧法及詐欺取財罪之構成
    要件行為，且無證據證明有何犯意之聯絡，故尚難因渠等知
    悉被告丑○○、寅○○○購買病死牛宰殺之目的，即認應成
    立共同正犯。原判決未注意及此，遽認被告庚○○、巳○○
    、申○○與被告丑○○、寅○○○就違反廢棄物清理法第四
    十六條第一項第四款、畜牧法第三十八條第二項、第一項第
    三款及刑法第三百三十九條第一項之詐欺取財等三罪；被告
    午○○、子○○與被告丑○○、寅○○○就所犯違反畜牧法
    第三十八條第二項、第一項第三款及刑法第三百三十九條第
    一項之詐欺取財等二罪，均應論以共同正犯，顯有未洽。
  (二)原判決理由欄三載明：「……被告庚○○雖有部分時間係向
    他人購買病死牛後轉賣被告丑○○、寅○○○二人，惟實際
    上論之，其亦與被告巳○○、申○○等二人相同，而僅為貪
    圖每頭牛約二千元之運費（支付巳○○或申○○之車輛使用
    費後，實際僅得一千元或八百元）之小利而為本件犯行，…
    …」，其犯罪所得顯與被告丑○○、寅○○○以病死牛充當
    健康衛生之肉品出售而獲取厚利不能相提並論。原判決未衡
    酌此項因素，對被告庚○○、巳○○、申○○等三人均量處
    與被告丑○○、寅○○○相同之有期徒刑二年之刑度，亦有
    不當。
二、公訴人上訴意旨指摘原判決對於被告丑○○、寅○○○、庚○○、巳○○、申○○等五人宣告緩刑不當。如認宜予宣告
    緩刑，並以向公庫支付一定金額之公益金為緩刑之條件，但
    漏未諭知「履行期間」，如被告等五人未依條件履行向公庫
    支付公益金，亦未合於刑法第七十五條規定之撤銷緩刑要件
    ，將使被告丑○○等五人得以脫免刑罰之執行，附條件之諭
    知亦形同虛設，因而上訴請求諭知「履行期間」云云。然查
    ，被告向公庫支付一定金額之公益金為緩刑之附條件，觀諸
    刑法第七十四條第二項第四款，並無諭知「履行期間」之規
    定，況其履行乃判決確定後執行之問題，本件判決於公訴人
    及被告丑○○等人均提起二審上訴後，仍未確定，被告尚無
    支付公益金之義務，公訴人以原判決未諭知公益金支付之「
    履行期間」，請求撤銷原判決，雖為無理由，惟原判決既有
    上開可議之處，自應由本院予以撤銷改判。
三、爰審酌被告丑○○、寅○○○以販賣牛肉為業，枉顧職業道
    德，見利忘義，將本應做為廢棄物或飼料處理之病死牛屍體
    ，為圖本身利益，予以分切違法販賣供人食用，影響社會大
    眾身體健康，渠等以廉價之病死牛肉，充當健康衛生之肉品
    出售而獲取厚利，犯罪情節較重，犯罪所得較多。而被告庚○○雖有部分時間係向他人購買病死牛後轉賣被告丑○○、
    寅○○○二人，惟實際上論之，其亦與被告、巳○○、申○○等三人相同，而僅為貪圖每頭牛約二千元之運費（支付巳
    ○○或申○○之車輛使用費後，實際僅得一千元或八百元）
    之小利而為本件犯行，犯罪情節稍輕、所得較少，而渠等未
    領有廢棄物處理許可文件，卻從事廢棄物處理，使環保單位
    無法控管被告處理廢棄物行為，暨被告丑○○、寅○○○、
    庚○○、巳○○、申○○五人犯後自檢察官偵查起、原審審
    理時至本院審理時均一再坦承所有犯行，並供出其他共同被
    告之犯罪情形，在原審及本院審理丑○○、寅○○○、庚○○、巳○○等四人更自動表達願捐款公益團體一定金額之意
    願，並已自動全數支付原判決所宣告之公益金，足認被告丑
    ○○、寅○○○、庚○○、巳○○、申○○等五人確係誠心
    悔過，而被告午○○雖於原審矢口否認犯行，為迨於本院審
    理時已能坦承犯行，節省司法資源，被告子○○雖於本院審
    理時坦承犯行，惟於審理期間又因收購病死牛違反廢棄物清
    理法等案件，經臺灣雲林地方法院檢察署檢察官提起公訴（
    該署96年度偵字第5010號），顯無悔意，並按上開所有被告
    之犯罪動機、目的、手段等一切情狀，各量處如主文所示之
    刑。查被告丑○○、寅○○○、庚○○、巳○○、申○○等
    五人自偵查、原審至本院審理時均坦承犯行，而誠心悔過，
    且扣案之牛肉經送檢驗結果，除了其中一袋冷凍前腿肉檢出
    大腸桿菌9MPN/g外，其餘生鮮骨肉、冷凍牛腱肉、前腿肉、
    冷凍牛肚等均未檢出有何殘留藥物或食品微生物（例如大腸
    桿菌、沙門氏桿菌、葡萄狀球菌等），足認該批扣案之牛肉
    危害人體之程度尚屬輕微；被告午○○雖於偵查及原審審理
    時均矢口否認犯行，但於本院審理時已知悔悟而坦承犯行，
    再參以早期農村社會或鄉下地區而言，甫死亡之牛隻，在無
    礙身體健康之虞，村人亦集體分食而吃，今雖因社會文明進
    步，死亡之牛隻須經一定程序而以廢棄物處理，惟被告午○○為養牛業者，惟其係長期生活在鄉下地區，就死亡牛隻未
    經一定程序以廢棄物處理，仍予以販售之行為，就其教育程
    度、知識水準而言，其實際之可歸責性不高。故本院認對被
    告等人量處如主文所示之刑，應屬適當。按由被告上訴或為
    被告之利益而上訴者，第二審法院不得諭知較重於原審判決
    之刑。但因原審判決適用法條不當而撤銷之者，不在此限。
    刑事訴訟法第三百七十條規定甚明，本件為被告午○○、子
    ○○提起上訴，惟因原審誤為認定其二人與被告丑○○、寅
    ○○○，成立違犯畜牧法及詐欺取財之共同正犯，而疏未予
    認定被告午○○、子○○應係觸犯廢棄物清理法第四十六條
    第一項第四款之未領有廢棄物處理許可文件從事廢棄物處理
    罪，適用法條不當，本院變更適用法條結果，量處較原判決
    為重之刑。
四、末查，被告丑○○、寅○○○、庚○○、巳○○、申○○、
    午○○等六人前均未曾因故意犯罪受有期徒刑以上刑之宣告
    ，有臺灣高等法院被告前案紀錄表各一份附卷可稽，且其等
    六人均坦承犯行，頗具悔意，而扣案之牛肉經檢驗結果，僅
    有一袋含大腸桿困，餘皆未檢出其他病菌及殘留藥物，已如
    前述，亦足認被告等人之犯行所造成之損害亦非甚鉅，是本
    院認被告丑○○等六人經此起訴審判科刑，已足促其警惕，
    而無再犯之虞，上開宣告之刑，以暫不執行為適當，爰分別
    依刑法第七十四條第一項第一款規定宣告緩刑如主文所示之
    期間（最高法院九十五年度第八次刑事庭決議參照），以啟
    自新；又本件被告丑○○、寅○○○、庚○○、巳○○、申
    ○○、午○○等六人之上開犯行，影響社會大眾權益，危害
    社會大眾健康，是為兼顧社會公益之平衡，爰就被告丑○○
    、寅○○○、庚○○、巳○○、申○○、午○○等六人在本
    件所為之犯行，及具體情節之輕重，而分別依刑法第七十四
    條第二項第四款規定，命其等分別向公庫支付如主文所示之
    金錢，以此具體行動弭補其對社會造成之損害，並期被告丑
    ○○等六人能確實記取教訓，莫重蹈覆轍。又被告丑○○、
    寅○○○、庚○○、巳○○、申○○、午○○等六人之上開
    行為，對社會公益影響甚鉅，是為輔導、監督其等確實改過
    向善，乃均宣告於緩刑期內付保護管束。被告子○○，因於
    本院審理期間又因收購病死牛違反廢棄物清理法等案件，經
    臺灣雲林地方法院檢察署檢察官提起公訴，毫無悔意，不宜
    宣告緩刑，附此敘明。
五、扣案牛肉切割機壹台、牛肉切片機壹台係為共同被告丑○○
    所有，用以處理、分切病死牛之工具，業經被告丑○○、寅
    ○○○供明在卷，依共犯應負全部罪責之理論，爰依刑法第
    三十八條第一項第二款規定，就被告丑○○、寅○○○等人
    均宣告沒收。至於扣案之客戶吊牌一袋、運貨紀錄一本、客
    戶聯絡資料三份、進出貨資料四本、估價單一袋、寅○○○
    之存摺一本等物，均非供上開被告直接犯本案所用之物，爰
    不予宣告沒收。扣案之三頭病死牛屍體宰殺後之溫體牛肉五
    百十二公斤，私宰冷凍牛隻屠體一萬五千三百八十八公斤，
    均已由雲林縣政府依畜牧法之規定予以沒入銷毀，此有雲林
    縣政府九十五年八月十五日府農畜字第○九五○五○四七○
    九號函在卷可稽（見偵字第八四五八號卷第一○六至一一三
    頁），自不另為宣告沒收，併此敘明。
據上論結，應依刑事訴訟法第三百六十九條第一項前段、第三百
六十四條、第二百九十九條第一項前段、第三百條、第三百七十
條，廢棄物清理法第四十六條第一項第四款，畜牧法第三十八條
第二項、第一項第三款，刑法第十一條前段、第二條第一項前段
、第二十八條、（修正施行前）第五十六條、第三百三十九條第
一項、（修正施行前）第五十五條、第七十四條第一項第一款、
第二項第四款、第九十三條第一項、第三十八條第一項第二款，
判決如主文。
本案經檢察官劉得鉦到庭執行職務。
中    華    民    國    97    年    2     月    19    日
                  刑事第六庭    審判長法  官  蔡崇義
                                      法  官  董武全
                                      法  官  曾文欣
以上正本證明與原本無異。
如不服本判決，應於收受本判決後十日內向本院提出上訴書狀。
其未敘述上訴理由者並得於提起上訴後十日內向本院補提理由書
狀（均須按他造當事人之人數附繕本）「切勿逕送上級法院」。
                                      書記官  李育儒
中    華    民    國    97    年    2     月    21    日
附錄：本判決論罪科刑法條
廢棄物清理法第46條：
有下列情形之一者，處一年以上五年以下有期徒刑，得併科新臺
幣三百萬元以下罰金：
一  任意棄置有害事業廢棄物。
二  事業負責人或相關人員未依本法規定之方式貯存、清除、處
    理或再利用廢棄物，致污染環境。
三  未經主管機關許可，提供土地回填、堆置廢棄物。
四  未依第四十一條第一項規定領有廢棄物清除、處理許可文件
    ，從事廢棄物貯存、清除、處理，或未依廢棄物清除、處理
    許可文件內容貯存、清除、處理廢棄物。
五  執行機關之人員委託未取得許可文件之業者，清除、處理一
    般廢棄物者；或明知受託人非法清除、處理而仍委託。
六  公民營廢棄物處理機構負責人或相關人員、或執行機關之人
    員未處理廢棄物，開具虛偽證明。
無許可文件，以經營廢棄物清除、處理為常業者，處三年以上十
年以下有期徒刑，得併科新臺幣九百萬元以下罰金。
畜牧法第38條：
有下列情形之一者，處新臺幣十萬元以上五十萬元以下罰鍰：
一、違反第十二條之一規定，擅自推廣、利用未經田間試驗、生
    物安全性評估涉及遺傳物質轉置之種畜禽或種原者。
二、違反第二十九條第一項規定，擅自於屠宰場外屠宰或其屠宰
    未經依同條第二項規定檢查者。
三、違反第三十二條第一項規定，將未經屠宰衛生檢查或經檢查
    為不合格之屠體或內臟供人食用或意圖供人食用而分切、加
    工、運輸、貯存或販賣者。
四、擅自變更或偽造第三十二條第四項所定之屠宰衛生檢查合格
    標誌者。
五、違反第三十七條規定，製造或輸入不符合國家標準（CNS）
    之乳製品者。
有前項各款情形之一，情節重大或一年內再犯者，處三年以下有
期徒刑或併科新臺幣三十萬元以下罰金。
因執行業務犯前項之罪者，除依該項規定處罰其行為人外，對僱
用該行為人之法人或自然人，亦科以前項之罰金。
有第一項第三款情形時，主管機關得對該等屠體、內臟予以沒入
。
中華民國刑法第339條
意圖為自己或第三人不法之所有，以詐術使人將本人或第三人之
物交付者，處5年以下有期徒刑、拘役或科或併科1千元以下罰金
。
以前項方法得財產上不法之利益或使第三人得之者，亦同。
前二項之未遂犯罰之。


司法院資訊處製作；財團法人民間司法改革基金會備份。
